【裁判字號】    98,上訴,4598
【裁判日期】    981130
【裁判案由】    毒品危害防制條例
【裁判全文】
臺灣高等法院刑事判決                98年度上訴字第4598號
上  訴  人
即  被  告  甲○○
                    （現於臺灣臺北監獄臺北分監執行中)
上列上訴人因違反毒品危害防制條例案件，不服臺灣士林地方法
院98年度審訴字第678 號，中華民國98年9 月16日第一審判決（
起訴案號：臺灣士林地方法院檢察署98年度毒偵字第752 號，嗣
於原審準備程序進行中，被告就被訴事實為有罪之陳述，經原審
告知簡式審判程序意旨，並聽取當事人之意見後，原審合議裁定
依簡式審判程序進行），提起上訴，本院判決如下：
    主  文
上訴駁回。
    理  由
一、按依刑事訴訟法第350 條、第361 條、第362 條、第367 條
    規定，不服地方法院之第一審判決而上訴者，須提出上訴書
    狀，並應敘明具體理由，為上訴必備之程式；其所提出之書
    狀未敘述上訴理由，或僅曾以言詞陳述上訴理由者，均應於
    上述期間屆滿後20日內補提理由書於第一審法院。第一審法
    院經形式審查，認逾期未補提上訴理由者，應定期間先命補
    正；逾期未補正者，為上訴不合法律上之程式，應以裁定駁
    回。倘已提出上訴理由，但所提非屬具體理由者，則由第二
    審法院以上訴不合法律上之程式，判決駁回。而所謂具體理
    由，必係依據卷內既有訴訟資料或提出新事證，指摘或表明
    第一審判決有何採證認事、用法或量刑等足以影響判決本旨
    之不當或違法，而構成應予撤銷之具體事由，始克當之（例
    如：依憑證據法則具體指出所採證據何以不具證據能力，或
    依憑卷證資料，明確指出所為證據證明力之判斷如何違背經
    驗、論理法則）；倘僅泛言原判決認定事實錯誤、違背法令
    、量刑失之過重或過輕，而未依上揭意旨指出具體事由，或
    形式上雖已指出具體事由，然該事由縱使屬實，亦不足以認
    為原判決有何不當或違法者（例如：對不具有調查必要性之
    證據，法院未依聲請調查亦未說明理由，或援用證據不當，
    但除去該證據仍應為同一事實之認定），皆難謂係具體理由
    ，俾與第二審上訴制度旨在請求第二審法院撤銷、變更第一
    審不當或違法之判決，以實現個案救濟之立法目的相契合，
    並節制濫行上訴（最高法院97年度台上字第892 號判決參照
    ）。又第二審法院認為上訴書狀未敘述理由，依刑事訴訟法
    第36 7條但書規定，始應定期間命其補正。如認上訴書狀已
    敘述理由，但其理由非屬具體，其所為上訴，即不符上訴之
    法定要件，自得逕行判決駁回，無定期命補正問題（參照最
    高法院97年度台上字第3599號判決要旨）。
二、本件原審判決略以：被告曾於民國（下同）88年間，因施用
    毒品案件，經法院裁定送觀察、勒戒後，認無繼續施用毒品
    之傾向，於88年l 月19日釋放出所，並經檢察官不起訴處分
    確定。嗣再因施用毒品案件，經法院裁定送觀察、勒戒後，
    認有繼續施用毒品之傾向，再經裁定強制戒治，於90年5 月
    29日強制戒治期滿（該次施用毒品罪部分，乃經法院判處有
    期徒刑10月確定）。復於91年間，又因施用毒品案件，經法
    院裁定強制戒治，嗣因毒品危害防制條例修正，於93年1 月
    9 日釋放出所（該次施用毒品罪部分，經法院判處有期徒刑
    l 年確定）。復於94年、95年間，又另犯2 次施用毒品案件
    ，分別經法院判處有期徒刑6 年及4 月確定，與另案持有毒
    品案件（判有期徒刑3 月）、贓物案件（判有期徒刑3 月）
    再經依減刑條例減刑後合併執行，於97年4 月10日執行完畢
    。詎猶不知悔改，於前案強制戒治執行完畢釋放後，5 年內
    再犯施用毒品罪，經法院判處徒刑確定並執行完畢後，仍分
    別基於施用第一級毒品、第二級毒品之犯意，於98年4 月5
    日中午，在臺北縣土城市○○路39巷7 號5 樓住處，以將海
    洛因置入香菸內吸食之方式，施用笫一級毒品海洛因乙次，
    及將甲基安非他命放入玻璃球吸食器燒烤施用第二級毒品甲
    基安非他命乙次。嗣於98年4 月5 日晚上11時30分許，被告
    甲○○持有前揭施用後之第一級毒品海洛因1 包（毛重0. 3
    公克、淨重0.1 公克）行經臺北市大同區○○○路○ 段臺北
    橋上橋處為警盤檢查獲，經採尿送驗後呈甲基安非他命及嗎
    啡陽性反應，始查悉上情。並以上開事實，業據被告於原審
    審理時自白不諱，且有臺灣尖端先進生技醫藥股份有限公司
    98年4 月15日濫用藥物檢驗報告、全國刑案資料查註紀錄表
    、全國施用毒品案件紀錄表各乙份附卷可稽（見偵卷第48頁
    、第69至87頁）；扣案之白色粉末經送請交通部民用航空醫
    務中心鑑驗結果含有第一級毒品海洛因成分（毛重0.275 公
    克、淨重0.0750公克，驗餘淨重0.0744公克），足認被告之
    自白與事實相符，堪以採信。因認被告所為，係犯毒品危害
    防制條例第10條第1 項之施用第一級毒品罪、第2 項之施用
    第二級毒品罪；被告施用前之持有海洛因、甲基安非他命之
    低度行為，各為施用第一級毒品及施用第二級毒品之高度行
    為所吸收，均不另論罪。並審酌被告有多次施用第一、二級
    毒品前科，顯見其毒品心癮甚重，屢經觀察勒戒、強制戒治
    、徒刑之執行仍不易戒斷，又再犯本件施用第一、二級毒品
    罪，惟被告於犯後已坦承犯行，態度尚佳，及其品行、智識
    程度、生活狀況，並表示戒除之決心兼衡其犯罪之動機、手
    段等一切情狀，就施用第一級毒品、第二級毒品分別量處有
    期徒刑8 月、6 月，應執行有期徒刑1 年。另扣案之第一級
    毒品海洛因1 包（驗餘淨重0. 0744 公克），係查獲之第一
    級毒品，不問屬於被告與否，應依毒品危害防制條例第18條
    第1 項前段之規定宣告沒收銷燬。
三、查本件經原審於98年9 月16日判決後，被告雖於98年10月9
    日提起上訴，其上訴書狀僅記載：「上訴理由稍後於上訴期
    間屆滿20日內補呈」，未敘述任何上訴理由，嗣於98年10月
    29 日 補敘其上訴理由略稱：「上訴人即被告因施用第一級
    、第二級毒品而遭警接二連三查獲並移送檢方偵辦，檢方分
    案後分別起訴移交地院審理，嗣分別量處如各原審宣告之刑
    與執行刑（98年訴字第1298號已確定在案）。被告自98年2
    月25 日 為警查獲前施用毒品之惡習即已養成，日復一日未
    曾間斷，迄98年6 月15日因另案遭通緝而為警逮捕後入臺北
    看守所羈押收容方告停止毒品施用之習性之繼續。被告此一
    犯罪習慣之接續性應屬實質上一罪，動機上與實施犯罪之意
    圖並無可分之各別不同，犯罪學上亦有所論述，且於毒品施
    用者為最常見之犯罪習性，亦即所謂習慣犯。被告自98年2
    月25日至98年6 月15日止共為警查獲3 次（最後1 次施用毒
    品案現於臺灣板橋地方法院以98年度訴字第3644號案審理中
    ）。除被告本身意志薄弱外，惡習難以根除與戒斷連立法者
    亦知。原審制式化一罪一罰，對染毒已深之被告實有欠公允
    ，於心證之認定似嫌草率且有違誤濫用之可議。（96年板院
    訴字案已有判例可參，最新刑法總則亦有詳盡論述習慣犯之
    實質一罪涵蓋範疇可資參酌）。綜上所論，狀請撤銷原判決
    暨併合審理中98年度訴字第3644號乙案，而為習慣犯之乙案
    審理，並重新斟酌刑之量處，恤體被告情狀等改以適情適法
    之裁判」云云。惟按刑事法若干犯罪行為態樣，本質上原具
    有反覆、延續實行之特徵，立法時既予特別歸類，定為犯罪
    構成要件之行為要素，則行為人基於概括之犯意，在密切接
    近之一定時、地持續實行之複次行為，倘依社會通念，於客
    觀上認為符合1 個反覆、延續性之行為觀念者，於刑法評價
    上，即應僅成立1 罪，學理上稱為「集合犯」。亦即立法者
    在制定犯罪構成要件時，本即預定有數個同種類之行為而反
    覆實行犯罪而言。依毒品危害防制條例第10條第1 項之施用
    毒品罪之構成要件文義觀之，實無從認定立法者本即預定該
    犯罪之本質，必有數個同種類行為而反覆實行之集合犯行，
    非屬「集合犯」。而被告在當次施用後，業已滿足該次毒癮
    ，於毒癮滿足後該次行為即已完成，是各次之施用行為各自
    獨立。各具獨立性，亦不合「接續犯」之要件，應採「一罪
    一罰」（參見最高法院96年度第9 次刑事庭會議記錄及決議
    要旨）。是原審就被告於刑法修正施行後多次施用毒品之犯
    行，採一罪一罰，與立法本旨無違。被告上訴意旨指稱其已
    具施用毒品成癮性，原判決仍為一罪一罰之判決，而未認定
    本案與前開另案犯行有實質上之一罪關係，要屬違法云云，
    其所指判決違法情形，實際上並不存在，自不足以影響判決
    本旨而構成撤銷原判決之理由。則被告提出本件上訴理由，
    對於原審判決究有何具體事由，致判決不當或違法，顯未依
    據卷內既有訴訟資料或提出新事證，指摘或表明原審判決有
    何採證認事、用法或量刑等足以影響判決本旨之不當或違法
    ，或足以影響原判決，構成應撤銷之具體事由。依上開判決
    意旨，本件上訴不合上訴之法定要件，應予駁回，並不經言
    詞辯論為之。
據上論斷，應依刑事訴訟法第367條前段、第372條，判決如主文
。
中    華    民    國    98    年    11  月    30      日
            刑事第十四庭  審判長法  官  陳志洋
                                法  官  謝靜恒
                                法  官  謝靜慧
以上正本證明與原本無異。
施用第一級毒品部分，如不服本判決，應於收受送達後10日內向
本院提出上訴書狀，其未敘述上訴之理由者並得於提起上訴後10
日內向本院補提理由書（均須按他造當事人之人數附繕本）「切
勿逕送上級法院」。
其餘不得上訴。
                                書記官  陳泰寧
中    華    民    國    98    年    12    月    4     日
附錄本案論罪科刑法條全文：
毒品危害防制條例第10條
施用第一級毒品者，處 6 月以上 5 年以下有期徒刑。
施用第二級毒品者，處 3 年以下有期徒刑。


司法院資訊處製作；財團法人民間司法改革基金會備份。
